臺灣嘉義地方法院刑事判決　　　　　　　　　　　　　　九十一年度訴緝字第一號
　　公　訴　人　臺灣嘉義地方法院檢察署檢察官
　　被　　　告　甲○○
右列被告因妨害兵役案件，經檢察官提起公訴（八十八年度偵字第二三五○號)，本
院判決如左：
    主  文
甲○○無罪。
    理  由
一、公訴意旨略以：被告甲○○係役齡男子，意圖避免徵兵處理，原住嘉義縣六腳鄉
    三義村六鄰三姓寮六二號，竟將住所遷移，無故不申報，致嘉義市政府未能辦理
    徵集，因認被告甲○○涉有妨害兵役治罪條例第三條第五款之罪嫌云云。
二、按不能證明被告犯罪或行為不罰者，應諭知被告無罪之判決，刑事訴訟法第三百
    零一條第一項定有明文。又按兵役法第五條（本院按指民國八十九年二月二日修
    正公布前之兵役法）規定：凡曾判處七年以上有期徒刑者，禁服兵役。雖不以單
    一罪被判處七年以上有期徒刑為限，其觸犯數罪合計達七年以上有期徒刑者亦屬
   之。惟依同法施行法第五十九條第二項之規定，依兵役法第五條應禁役者，其判
    處徒刑人員，經依法赦免、減刑、緩刑、假釋後，其禁役者，如實際執行徒刑期
    間不滿四年時，免除禁役；最高法院八十五年度臺非字第三四一號判決可資參照
    。公訴人認被告涉有上開犯行係以嘉義縣六腳鄉公所民國（下同）八十七年十一
    月二十五日八七鄉兵字第八七○一一六五三號函及八十八年三月十日八八鄉兵字
    第八八○○二一三六號函影本各一份、嘉義縣八十七年第Ｃ五九一梯次及八十八
    年第Ｃ五九九梯次陸戰隊常備兵徵集令各一紙附卷為證。
三、訊據被告甲○○堅雖承認其戶籍地址設在嘉義縣六腳鄉三義村六鄰三姓寮六二號
    ，並其於八十七年間假釋出獄之三、四個月後，就沒有再回戶籍址等情，惟否認
    犯有右揭犯行，辯稱：我因為妨害兵役治罪條例、竊盜、恐嚇取財及侵占等罪，
    已經服刑很久，我以為可以不用當兵，所以才遷移居住處所，不是故意不申報戶
    口的，也不是故意逃避兵役的等語。
四、經查：被告甲○○於八十三年七月十八日，戶籍遷入嘉義縣六腳鄉三義村六鄰三
    姓寮六二號後，即未遷出，有法務部戶役政連結作業系統查詢單一紙在卷足憑，
    惟被告前於七十五年間，因妨害兵役治罪條例及竊盜案件，經本院以七十五年
    度訴字第一五八號及七十五年訴字第二一○號，分別判處有期徒刑十月及三年確
    定，且本院七十五年度聲字第六四五號裁定應執行有期徒刑三年五月，經本院七
    十七年度聲減字第一五七號裁定減為一年八月十五日，再經本院八十年度聲減字
    第一○一號裁定減為十月，刑起日期為七十九年十月十九日，至八十年五月十九
    日執行完畢出監，羈押日數為九十二日；嗣因恐嚇取財案件，經本院八十一年
    度訴字第一三四號判處有期徒刑四年二月，經台灣高等法院台南分院以八十一年
    度上訴字第二五八○號駁回上訴確定，羈押日數二百日，於八十一年八月十四日
    刑期起算，至八十三年七月十一日假釋付保護管束（假釋期間至八十五年三月十
    一日止）；復因侵占案件，經本院以八十四年度訴字第七三八號判處有期徒刑
    一年二月確定，因搶奪等案件，經台灣台南地方法院以八十四年度訴字第一八一
    四號判處有期徒刑十月，二罪定應執行刑二年，羈押日數一○七日，八十四年九
    月二十日入監服刑，並接續執行前開恐嚇取財罪之殘刑一年八月，至八十七年五
    月十三日假釋付保護管束（假釋期間至八十七年十二月二日止），此有臺灣高等
    法院被告全國前案紀錄表一紙、臺灣嘉義地方法院檢察署附卷可佐，總計被告前
    開觸犯之數罪所判處之有期徒刑合計已達七年以上，且被告前開先後被羈押及在
    監執行之時間，合計實際執行有期徒刑之時間亦已超過四年，揆諸前開所引修正
    前之兵役法第五條及同法施行法第五十九條第二項之規定，被告確實符合禁役之
    規定，雖然被告迄今未依該修正前兵役法之施行法第五十九條第一項、第六十六
    條第二項及第六十八條第一項規定，取得禁役之核定，有嘉義縣政府九十一年一
    月二十一日九一府兵徵字第○○一二○九三號函附於本院卷可稽，惟此僅屬兵役
    行政程序之欠缺，仍無礙被告確已符合禁役規定之實質，因此，堪信被告應無逃
    避兵役之必要，被告所辯，尚非無理。故被告雖將居住處所遷移，無故不申報，
    而致未能辦理兵役徵集，惟其並無避免徵兵處理之意圖，應無觸犯妨害兵役治罪
    條例第三條第五款之罪行，此外，復查無其他積極證據足資證明被告確有公訴人
    所指之「意圖避免徵兵處理，居住所遷移，無故不申報，致未能辦理徵集」犯行
    ，揆諸前開說明，應認本件不能證明被告犯罪，爰依法諭知無罪之判決。
據上論斷，應依刑事訴訟法第三百零一條第一項，判決如主文。
本案經檢察官李文和到庭執行職務
中      華      民      國    九十一    年      五      月    七        日
                              臺灣嘉義地方法院刑事第二庭
                                  法  官  盧  鳳  田
右正本證明與原本無異。
如不服本判決，應於判決送達後十日內，向本院提出上訴狀（應附繕本）。
中      華      民      國    九十一    年      四      月     十一     日
                                  書記官  林  秀  惠
